臺灣高等法院刑事判決
109年度上訴字第4393號
上  訴  人  
即  被  告  薛琮富



指定辯護人  本院公設辯護人戴遐齡
上列上訴人即被告因毒品危害防制條例案件，不服臺灣新北地方
法院109年度訴字第43號，中華民國109年10月22日第一審判決（
起訴案號：臺灣新北地方檢察署108年度偵字第16470號），提起
上訴，本院判決如下：
    主  文
上訴駁回。
    事  實
一、薛琮富明知甲基安非他命為毒品危害防制條例第2條第2項第
    2款所列之第二級毒品，不得販賣，竟意圖營利，基於販賣
    第二級毒品之犯意，分別於附表所示之時間，以其持用之門
    號0000000000號行動電話與洪億維、吳佩皇聯繫交易毒品之
    數量、價格及交易地點後，在附表所示之地點，各販賣如附
    表所示之第二級毒品甲基安非他命予洪億維3次、吳佩皇1次
    。嗣於民國108年3月11日，薛琮富因另案為警緝獲，警方經
    其同意搜索，而檢視其所有之門號0000000000號行動電話1
    支（內含SIM卡1張），發現內有其於108年3月8日販賣毒品
    甲基安非他命予吳佩皇之對話內容，而查悉其此部分販賣犯
    行，並查扣其上開行動電話1支（內含SIM卡1張）。
二、案經新北市政府警察局樹林分局報告臺灣新北地方檢察署檢
    察官偵查起訴。
    理  由
壹、證據能力部分：
    本判決以下所引具傳聞性質之各項供述證據經本院於審理期
    日調查證據時提示並告以要旨後，當事人及辯護人均未爭執
    證據能力，迄於本院言詞辯論終結時，復未聲明異議，經本
    院審認結果，上開證據均無違法取得或證明力明顯偏低之瑕
    疵，以之作為證據應屬適當，依刑事訴訟法第159條之5之規
    定，認有證據能力。至其餘以下本件認定事實所引用之非供
    述證據，並無證據證明係公務員違背法定程序所取得，亦無
    刑事訴訟法第159條之4顯有不可信之情況與不得作為證據之
    情形，且經本院於審理期日依法進行證據之調查、辯論，亦
    應有證據能力。
貳、實體部分：
一、認定犯罪事實所憑之證據及理由
  ㈠上揭犯罪事實，迭據被告薛琮富於偵查、原審及本院均坦承
    不諱（見他卷第147-152頁、原審卷第238頁、本院卷第88頁
    ），核與證人洪億維、吳佩皇於警詢、偵查之證述大致相符
    （見他卷第21-26、135-141頁、偵卷第135-137、143-144 
    頁），並有被告與洪億維間之通訊軟體「微信」相關對話紀
    錄翻拍照片、被告與吳佩皇間之通訊軟體「LINE」相關對話
    紀錄翻拍照片、新北市政府警察局樹林分局偵查報告所附行
    動電話門號0000000000號之申登人吳佩皇暨基地臺位置查詢
    資料各1份在卷可佐（見他卷第59-60、67、75-76、81-118
    、199頁、偵卷第9、20、95頁），復有被告所有之門號0000
    000000號行動電話1支（含SIM卡1張）扣案可佐，足認被告
    上開任意性自白與事實相符，堪以採信。
　㈡又販賣毒品係違法行為，非可公然為之，且毒品可任意分裝
    、增減份量、調整純度，其價格並隨時依交易雙方之關係、
    資力、需求量、對行情之認知、來源是否充裕、查緝是否嚴
    緊、購買者被查獲時供出來源之風險評估等因素而變動，既
    無公定價格，亦無法一概而論，因而販賣之利得，除經坦承
    犯行，或帳冊價量均臻明確外，委難察得實情。然衡以毒品
    價格昂貴且不易取得，其販賣行為涉及重罪，並為治安機關
    所嚴加查緝，若販賣毒品之人無利可圖，應無冒著被查獲之
    風險而平白攜帶毒品往返送交他人、自曝於險之理，故販賣
    毒品之人有從中賺取價差或量差而牟利之意圖及事實，應屬
    合理認定（最高法院107年度台上字第140號判決意旨可資參
    照）。查被告與附表所示之交易對象洪億維、吳佩皇並無深
    刻交情或密切關係，且有就販賣毒品之價格、毒品品質為討
    論，倘被告未從中賺取差價、貪圖小利，實無甘冒風險有償
    轉讓毒品予洪億維、吳佩皇之動機，故足認被告係為從中賺
    取買賣價差牟利之意圖而為之。
　㈢綜上，本件事證明確，被告犯行洵堪認定，應予依法論科。
二、論罪　　
  ㈠查被告行為後，毒品危害防制條例第4條第2項、第17條第2項
    規定業經總統於109年1月15日修正公布，自109年7月15日起
    施行。修正後之毒品危害防制條例第4條第2項規定將販賣第
    二級毒品罪之法定刑由「無期徒刑或7年以上有期徒刑，得
    併科新臺幣1,000萬元以下罰金」，提高為「無期徒刑或10
    年以上有期徒刑，得併科新臺幣1,500萬元以下罰金」；又
    同條例第17條第2項規定則修正為「犯第4條至第8條之罪於
    偵查及歷次審判中均自白者，減輕其刑」，增加減刑事由之
    要件，即排除未於事實審各審級均自白犯罪之被告，得適用
    該條規定減刑之情形。是經比較新舊法結果，修正後之規定
    並未較有利於被告，依刑法第2條第1項前段規定，均應適用
    修正前之規定。
　㈡核被告所為，均係犯修正前毒品危害防制條例第4條第2項之
    販賣第二級毒品罪（共4罪）。被告各次販賣第二級毒品前
    ，持有第二級毒品之低度行為，均為販賣第二級毒品之高度
    行為所吸收，皆不另論罪。
　㈢查被告於偵查、原審及本院均自白本案4次販賣第二級毒品犯
    行，均依修正前毒品危害防制條例第17條第2項規定減輕其
    刑。
　㈣又被告所為4次販賣第二級毒品犯行，犯意各別，行為互殊，
    應予分論併罰。　
　㈤被告及辯護人主張被告販賣之毒品數量極少，獲利輕微，有
    正當職業，非以販毒維生，且均坦承犯行，深感後悔，所為
    實屬情輕法重，客觀上足以引起一般同情，縱處以法定最低
    刑度仍嫌過重，應依刑法第59條規定酌減其刑云云。然查刑
    法第59條規定之酌量減輕其刑，必須犯罪另有特殊之原因與
    環境，在客觀上足以引起一般同情，認為即使予以宣告法定
    最低度刑，猶嫌過重者，始有其適用。此所謂法定最低度刑
    ，固包括法定最低本刑，惟倘被告別有其他法定減輕事由者
    ，應先適用法定減輕事由減輕其刑後，猶認其犯罪之情狀顯
    可憫恕，即使科以該減輕後之最低度刑仍嫌過重者，始得適
    用刑法第59條規定酌量減輕其刑。查我國為防止毒品氾濫，
    影響國人健康，維護國內治安，就販賣毒品行為係採嚴刑峻
    罰，而被告本案係為4次販毒行為，顯與偶發性之毒品施用
    者臨時起意轉為販賣不同，另衡諸被告既有謀生能力，竟不
    思以正當方式賺取金錢，反而以販賣第二級毒品牟利，實難
    認其販賣第二級毒品行為有何特殊之原因與環境，在客觀上
    足以引起一般同情而有顯可憫恕之情事。況被告所犯販賣第
    二級毒品罪，經依修正前毒品危害防制條例第17條第2項規
    定減輕其刑後，得量處之最低刑度為有期徒刑3年6月，實難
    認有情輕法重之情，故無刑法第59條規定之適用。是被告及
    辯護人主張應依刑法第59條規定酌減其刑，要無可取。
　㈥另辯護人雖主張被告就附表編號4部分，主動向警方承認有販
    賣毒品予吳佩皇，應符合刑法第62條前段自首規定云云。然
    警方係因被告另案毒品案件遭緝獲，經其自願同意搜索，而
    檢視其手機內容得知其有販賣毒品予吳佩皇（綽號阿傑)，
    其並無於警方獲得相關證據前，自行坦承販賣毒品予吳佩皇
    等情，有新北市政府警察局樹林分局109年7月27日新北警樹
    刑字第1094421295號函1份在卷可考（見原審卷第247頁），
    是辯護人此部分主張，亦無可採。　
三、駁回上訴之理由：
　㈠原審以被告罪證明確，適用毒品危害防制條例第4條第2項（
    修正前）、第17條第2項（修正前）、第19條第1項，刑法刑
    法第2條第1項前段、第11條、第51條第5款、第38條之1第1
    項前段、第3項等規定，並審酌被告明知甲基安非他命具有
    成癮性及危害性，為法律所禁止販賣之物，卻仍為販賣甲基
    安非他命之行為，所為造成毒品擴散、各次販賣毒品之價金
    、犯後坦承犯行之態度、販賣之對象共2人，犯罪情節尚非
    極為嚴重，及智識程度、職業為賣炸雞、家庭經濟狀況等一
    切情狀，各量處有期徒刑3年8月（3次）、3年7月，定應執
    行有期徒刑4年10月，並沒收扣案之行動電話1支（含SIM卡1
    張），及就未扣案之販毒所得宣告沒收、追徵。核其認事用
    法、量刑及沒收之諭知均無不當，應予維持。
　㈡被告以原審量刑過重，應依刑法第59條規定酌減其刑為由提
    起上訴。惟按量刑係法院就繫屬個案之犯罪所為之整體評價
    ，為事實審法院得依職權裁量之事項，苟其量刑已以行為人
    之責任為基礎，並斟酌刑法第57條各款所列之情狀，在法定
    刑度內酌量科刑，無偏執一端，或濫用其裁量權限，致明顯
    失出失入之情形，自不得任意指為不當或違法。原審量刑時
    已審酌刑法第57條各款所列關於刑罰量定之相關情狀，客觀
    上並未逾越法定刑度或濫用其裁量權限，核屬事實審法院量
    刑職權之適法行使，實難認有過重之處。又本案並無刑法第
    59條規定之適用，亦說明如前。是被告執前詞提起上訴，並
    無理由，應予駁回。
據上論斷，應依刑事訴訟法第368 條，判決如主文。　
本案經檢察官吳育增提起公訴，檢察官蔡名堯到庭執行職務。
中　　華　　民　　國　　110 　年　　2 　　月　　23　　日
                  刑事第十七庭  審判長法　官 鄭水銓
                                      法　官 沈君玲
                                      法　官 李世華
以上正本證明與原本無異。
如不服本判決，應於收受送達後20日內向本院提出上訴書狀，其
未敘述上訴之理由者並得於提起上訴後20日內向本院補提理由書
（均須按他造當事人之人數附繕本）「切勿逕送上級法院」。
                                      書記官 莊佳鈴
中　　華　　民　　國　　110 　年　　2 　　月　　23　　日
附錄：本案論罪科刑法條全文
修正前毒品危害防制條例第4條
製造、運輸、販賣第一級毒品者，處死刑或無期徒刑；處無期徒
刑者，得併科新臺幣2 千萬元以下罰金。
製造、運輸、販賣第二級毒品者，處無期徒刑或7 年以上有期徒
刑，得併科新臺幣1 千萬元以下罰金。
製造、運輸、販賣第三級毒品者，處7年以上有期徒刑，得併科
新臺幣7 百萬元以下罰金。
製造、運輸、販賣第四級毒品者，處5年以上12年以下有期徒刑
，得併科新臺幣3 百萬元以下罰金。
製造、運輸、販賣專供製造或施用毒品之器具者，處1年以上7年
以下有期徒刑，得併科新臺幣1百萬元以下罰金。
前五項之未遂犯罰之。　　　
附表：
編號 對象 時間 地點 交易數量 交易金額（新臺幣） 1 洪億維 108年1月4日19時5分許至22時35分許 新北市○○區○○街000號5樓被告住處樓下 2公克 4,000元 2 洪億維 108年1月14日8時52分許至9 時25分許 同上 2公克 4,000元 3 洪億維 108年2月10日21時1分許至23時28分許 同上 1公克 1,200元（尚未收取價金） 4 吳佩皇 108年3月8日11時44分許至14時許 新北市○○區○○街000號附近某處 1公克 3,000 元